最高法院刑事判決　　　　　　　　　　　　　　　　八十七年度台非字第三七六號
　　上訴人　最高法院檢察署檢察總長
　　被　告　甲○○　男
右上訴人因被告違反毒品危害防制條例案件，對於台灣台中地方法院中華民國八十七
年六月十五日第一審確定判決（八十七年度訴字第一三四六號，起訴案號：台灣台中
地方法院檢察署八十七年度偵字第五八五九號），認為部分違法，提起非常上訴，本
院判決如左：
    主  文
原判決關於違背法令部分撤銷。
    理  由
非常上訴理由稱：「按判決不適用法則或適用不當者，為違背法令，又除有特別規定
者外，已受請求之事項未予判決，或未受請求之事項予以判決者，及判決不載理由或
所載理由矛盾者，其判決均當然違背法令，刑事訴訟法第三百七十八條、第三百七十
九條第十二款、第十四款分別定有明文。本件原檢察官認被告持有毒品海洛因，涉有
肅清煙毒條例第十條第一項之罪嫌，非但於事實欄內已明，所犯法條亦明白援引，
並未起訴被告施用海洛因，而違反同條例第九條第一項之罪嫌。原判決竟就已起訴之
持有海洛因部分，置之不論，改論以施用海洛因之犯行，理由欄內亦未明理由。毒
品危害防制條例於八十七年五月二十日經總統公布施行，於同年五月二十二日生效，
比較新舊法律，以新法有利於行為人，故應適用修正後之毒品危害防制條例，惟依該
條例第二十條規定應送觀察勒戒者，亦僅及於施用毒品罪，不及於持有毒品罪，原判
決竟認被告應先聲請觀察勒戒，原起訴全部違背程序，而為不受理判決，則揆諸首揭
法條規定，原判決顯有已受請求之事項未予判決，未受請求之事項予以判決，及不載
理由之違背法令。案經確定，爰依刑事訴訟法第四百四十一條、第四百四十三條提起
非常上訴，以資糾正。」
本院按判決不適用法則或適用不當者，為違背法令，刑事訴訟法第三百七十八條定有
明文。又除有特別規定者外，未受請求之事項予以判決者，其判決當然為違背法令，
同法第三百七十九條第十二款亦有明文。本件檢察官起訴書就毒品海洛因部分，係指
訴被告甲○○持有該毒品海洛因，觸犯修正前肅清煙毒條例第十條第一項之持有毒品
罪嫌，並未指訴被告有施用毒品海洛因犯行，乃原審不察，竟就未經起訴之施用毒品
海洛因（第一級毒品）部分，比較修正前肅清煙毒條例及於民國八十七年五月二十日
修正公布、同年月二十二日生效之毒品危害防制條例，認以修正後該條例較有利於被
告，而依修正後條例第二十條規定，施用第一級毒品海洛因應先送觀察勒戒，此部分
起訴之程序違背規定，而與另已起訴之施用安非他命（第二級毒品）部分，依刑事訴
訟法第三百零三條第一款規定一併為不受理之判決，顯有未受請求之事項予以判決及
判決適用法則不當之違法；案經確定，非常上訴意旨執以指摘，洵有理由，惟原判決
此部分尚非不利於被告，應由本院將原判決關於此違背法令部分撤銷，以資糾正。至
檢察官起訴書指訴被告持有毒品海洛因部分，與起訴被告吸用安非他命經原審判決不
受理部分，係可分之二罪，原審就持有毒品部分漏未判決，僅生補充判決之問題，既
無判決存在，自無對之提起非常上訴之餘地。另原審係誤認被告被起訴施用毒品海洛
因之程序為違背規定而就該部分判決不受理，亦無應於判決理由欄明將起訴之持有
毒品罪改論以施用毒品罪之理由可言。非常上訴意旨就此二點另指原判決有已受請求
之事項未予判決及判決不載理由之違法，尚屬誤會，均附予明。
據上論結，應依刑事訴訟法第四百四十七條第一項第一款前段，判決如主文。
中      華      民      國    八十七    年     十二     月      三      日
                              最高法院刑事第十庭
                                  審判長法官  曾  有  田
                                        法官  林  永  茂
                                        法官  陳  宗  鎮
                                        法官  劉  介  民
                                        法官  魏  新  和
      右正本證明與原本無異
                                              書  記  官
中      華      民      國    八十七    年     十二     月      八      日
                                                                      Ｋ
